臺灣高等法院臺中分院刑事判決　　94年度重上更(二)字第88號
上訴人　即
被　　　告　寅○○
　　　　　　　　　　　號
上列上訴人因常業竊盜案件，不服台灣台中地方法院中華民國88
年6月17日第一審判決（民國87年度訴字第871號，起訴案號：台
灣台中地方法院檢察署民國87年度偵字第2670號）提起上訴，經
最高法院第2次發回更審，本院判決如下：
    主 　 文
原判決關於寅○○部分撤銷。
寅○○共同以犯竊盜罪為常業，累犯，處有期徒刑壹年拾月。扣
案如附表參所示之物均沒收。
    事 　 實
一、寅○○曾因賭博罪，經原審法院判處有期徒刑五月確定，於
    民國（下同）86年7月30日易科罰金執行完畢，仍不知悔改
    ，復與本院前審同案被告鄧忠正（因常業竊盜罪，經原審判
    處有期徒刑1年8月，上訴本院後復撤回上訴而確定）均受僱
    於綽號「兩百」之施良杰（因常業竊盜罪，經本院88年度上
    更(一)字第174號判處有期徒刑3年4月，現上訴最高法院審理
    中），並基於共同意圖為自己不法之所有之犯意聯絡，共組
    竊車解體集團，自86年6月21日起，分別由鄧忠正及案外人
    溫宏銀向不知情之辛○○租得台中市南屯區昌明巷二之十號
    以西1百50公尺處倉庫一間，作為解體場所之用，再以每解
    體一輛車新台幣（下同）四千元之代價，由與渠等有犯意聯
    絡之該集團其他不詳姓名年籍成年人於如附表壹、貳所示時
    間、地點等竊取自用小客車，再交由寅○○、鄧忠正等人負
    責加以解體，寅○○、鄧忠正已解體如附表貳所示三輛汽車
    ，再將解體後之汽車零件銷售牟利，寅○○、鄧忠正並均賴
    以維生，以之為常業。嗣於87年2月2日18時許，在上址倉庫
    內，為警當場查獲鄧忠正，寅○○、施良杰則攀爬屋頂而逃
    逸，並扣得如附表壹所示待解體之汽車十一輛、附表貳所示
    解體完畢之車牌六面及施良杰所有附表參之解體工具一批。
二、案經臺中市警察局第四分局報請臺灣臺中地方法院檢察署檢
    察官偵查起訴。
    理 　 由
一、訊據上訴人即被告寅○○（以下簡稱被告）坦承於上開時、
    地警方前往上址臨檢時，自上開倉庫攀爬屋頂逃逸現場之事
    實，雖矢口否認有右開常業竊盜犯行，辯以，查獲當日係與
    鄧忠正約定欲前往購買其置放於該倉庫內之電動玩具機台，
    伊並未參與該竊盜集團，亦不認識施良杰，且伊係肢殘不能
    為汽車解體工作云云。
二、本院查：
  (一)附表壹、貳所示之汽車14輛（附表貳部分汽車遭解體後出售
    ，僅餘汽車牌照六面）等係如附表所示時間、地點所失竊，
    嗣經警於87年2月2日18時許，在上址倉庫內查獲，並當場查
    獲鄧忠正等情，業據被害人丁○○、丙○○、戊○○、辰○
    ○、甲○○、子○○、巳○○、乙○○、癸○○、午○○、
    周景雲、卯○○、壬○○、庚○○於警訊時指訴綦詳，復有
    贓物領回保管書十五紙、失竊車輛查詢資料及臨檢紀錄表一
    份附偵查卷可資佐證。
  (二)共犯鄧忠正於87年2月3日警訊時供稱：警方至上開倉庫臨檢
    時，伊正在解體附表壹編號十所示小客車，當時現場尚有寅
    ○○及施良杰，但他們二人趁警方在敲門時屋頂鐵皮蓋逃離
    現場、「（86年11月中旬開始）我是被施良杰雇用在該處從
    事解體工作，寅○○亦是被施良杰雇用從事汽車解體工作」
    「解體一輛工資施良杰付我四千元」「現場之贓車不知係何
    人竊取回來，我只是被雇用從事竊取回來贓車解體工作」「
    我只知道施良杰只雇用我及寅○○二人」「（現場解體汽車
    工具）應是施良杰所有」等語。再於同日檢察官偵查時供稱
    ：「我不清楚贓車來源，我只負責解體．．我已解體十五部
    輛車．．寅○○也是跟我一起做解體．．」等語。雖嗣於偵
    查中雖改稱，伊是從86年11月間才開始做解體工作，車子也
    是我自己去偷來的，並未與施良杰、寅○○等人共同從事解
    體，之前因警察刑求我，才供稱與寅○○共同受雇於施良杰
    ，警察是在查獲現場之倉庫打我，且將我的眼睛矇起來，打
    我的頭部、身體、腳、臉等部位，並用鐵棒打我的腳底云云
    。然查：I共犯鄧忠正於87年2月3日羈押，於同日晚上11
    時許，進入台中看守所身體檢查時，固發現其右臂、右鎖骨
    、腹部挫傷，鼻樑骨、左手腕擦傷，右臀部、右腳盤瘀腫等
    傷害，此有該所87年2月27日中所奕戒字第0632號函檢送
    新收收容人內外傷記錄表及談話筆錄附偵查卷足稽，且證人
    即台灣台中看守所戒護課管理員沈忠華於偵查時亦證稱：伊
    所謂之挫傷，係指沒有破皮撞擊，且外觀上有紅腫，如有破
    皮則記錄為擦傷，被告當時說是刑求，是被追到某地被打等
    語，然鄧忠正於同年2月3日下午7時34分偵查中內勤檢察官
    訊問時，並未提及曾遭警察毆打刑求。II檢察官質之查獲本
    件之台中市警察局第四分局何安派出所主管蔡宗熙及警員賴
    博華、廖長龍、張富文、王聖恩等人均證稱，並未毆打共同
    被告鄧忠正，當時是由劉琮銘率先進入倉庫內將被告鄧忠正
    制服後，始開門讓我們進入等語，另警員劉琮銘亦陳稱：當
    時被告要由後門逃跑，打開後門看見有人埋伏又將門頂住，
    我與另二位同事推不開，王聖恩過來幫忙推，我就從門縫中
    鑽進去，我當時手上有拿槍，被告看見我拿槍想逃跑，但被
    我抓住衣服，我與他均滑倒，臉部朝下，並把他壓在倉庫之
    水泥地上，之後就拿手銬將他手銬住，並未毆打他等語，被
    告既曾遭警員追捕跌倒，自有受傷之虞，而被告復未能明確
    指陳遭何人毆打，且觀之卷附鄧忠正於警訊時所拍攝之照片
    ，其臉部有擦傷之痕跡，倘該傷痕為警刑求所致，要無再予
    照像存證之可能。III鄧忠正嗣於本院調查時亦陳稱，當時將
    後門抵住不讓警察進來，且試圖逃跑，因被警察壓制而受傷
    ，沒有刑求問題等語，是依上開證據尚難謂鄧忠正確有遭刑
    求，其所為上開不利被告之供述自有證據能力。Ⅳ另鄧忠正
    於警訊時已承認：「我是被施良杰雇用‧‧‧‧寅○○亦是
    被施良杰雇用」，「（86年6月21日以鄧忠正名義承租該場
    地）當時施良杰是叫我做人頭承租該場地」（見87年2月3日
    警訊筆錄），施良杰記雇用鄧忠正及寅○○二人，而鄧忠正
    於86年6月21日及出名承租該場地，因此鄧忠正另稱施良杰
    係於86年11月中旬開始雇用其工作，即有不實，應以鄧忠正
    於86年6月21日出面承租該場地之時，即開始有本件之犯罪
    行為，並此敘明。
  (三)查獲當天率先進入現場並逮捕共犯鄧忠正之警員劉琮銘於偵
    查時證稱：當時倉庫頂部之鐵皮遭掀起，有人自該處逃逸等
    語，證人賴博華、廖長龍於偵查中亦證稱：當時看到倉庫內
    有3人，在主管敲門後，即往後門跑，要打開後門，發現我
    們這組人堵在後門，被告以汽缸蓋頂住後門，在擁擠中，推
    出一條縫，由身材較瘦小之劉琮銘進入，另二人嫌趁機開溜
    等語，核與共犯鄧忠正所述有2人自屋頂逃逸情節相符。而
    被告亦坦認警方到達時其在場並攀爬屋頂逃逸，衡情若非其
    亦參與而共同竊盜、解體作業，何以須如此倉促逃逸；且參
    以如附表壹、貳所示之車輛、牌照失竊時間均集中在87年1
    月下旬至2月2日零時許，共計有十四輛之多，其中尚有失竊
    時間相同或接近者，且均係查獲前二星期內才失竊者，此有
    查詢車輛認可資料14份在偵查卷足憑，共同被告鄧忠正並稱
    ：其一天約解體一輛車，僅會解體國產品牌汽車等情，前開
    扣案車輛數量達11部，顯非鄧忠正一人所能為之，足徵鄧忠
    正於警訊時供述被告寅○○與其一同為汽車解體工作等情，
    應非虛妄，鄧忠正嗣後翻異前詞供稱，係伊一人所為云云，
    顯屬事後曲予迴護之詞，不足採信。
  (四)至於被告辯稱當時係欲向共同被告鄧忠正購買電動玩具，共
    犯鄧忠正亦附和其詞，然查獲之倉庫內雖置放有數台電動玩
    具機台，但均十分破舊且滿佈灰塵，有現場照片十三張在警
    卷可參，且經原審分別質諸鄧忠正，其供稱查獲當時二人正
    檢視機台狀況，並談及狀況好的價錢約七、八千元，比較差
    的約五千元，亦與被告供稱鄧忠正尚未出價多少等情顯不相
    符，自難據以認被告所辯為可採。又被告另辯謂，其為肢殘
    者，不能為汽車解體工作，並提出診斷書為證（見本院前審
    卷第38頁），依該診斷書僅記載被告右手指、食指、中指完
    全截斷，則被告右手尚有二指及左手完整無缺，況被告於本
    院前審審理時亦自承其從事電動玩具機台之維修，其所舉之
    證人賴順敏、曾祥雄、陳昭宏、李政強於本院調查時亦證述
    無異，被告既能以雙手從事電動玩具機台之維修，可見其尚
    能以手操作工具，而解體汽車固屬笨重之工作，然亦有有輕
    力可施作者，其與共同被告鄧忠正併同為解體汽車，可順利
    完成，應無可疑，被告此辯解亦無可採。
  (五)現場遺留之「暘泰建築物管理維護有限公司」名義之框式裕
    隆ＯＭ－1442號自用貨車一部，係由施良杰向「暘泰建築物
    管理維護有限公司」之負責人己○○借用名義登記等情，此
    亦據證人己○○於警訊時證述在卷，益見鄧忠正上開於警訊
    及檢察官初訊時供述之情節與事實相符。施良杰與鄧忠正及
    被告基於共同犯罪之意思聯絡，組織竊車解體集團，由鄧忠
    正承租右開解體場所，從事竊取汽車，由被告與鄧忠正共同
    被告分擔解體贓車之工作，亦經本院以88年度上更（一）字
    第174號判處施良杰常業竊盜罪刑在案，有該判決書附卷可
    稽，該施良杰於本院調查時，否認有此常業竊盜犯行，並謂
    與被告不相識，係為推卸自己刑責，並附和被告所辯之情，
    殊無可採。
    綜上所述，本件事證已臻明確，被告所辯為卸責之詞，不足
    採信。犯行堪以認定
    。
三、被告寅○○與鄧忠正二人為警查獲時扣得之車輛即多達11部
    ，且均係查獲前約二星期內先後失竊者，渠等行為時間復達
    半年以上，以渠等犯行規模之大，非法獲利甚多，足認渠等
    應係賴以維生，以之為常業而犯之，核係犯刑法第322條之
    常業竊盜罪。被告與鄧忠正、施良杰及其他不詳姓名年籍之
    成年人間組織竊車解體集團，分擔行竊或解體汽車，彼此有
    犯意聯絡及行為分擔，為共同正犯。至於實際為竊車行為時
    ，尚難認有到場實施之人達三人以上，而有結夥三人以上之
    加重竊盜罪情形，附此敘明。被告曾因賭博罪，經原審法院
    判處有期徒刑五月確定，於86年7月30日易科罰金執行完畢
    ，有原審法院被告全國前案紀錄表一份可憑，其於五年以內
    再犯有期徒刑之本件之罪，為累犯，依法加重其刑。
四、原審予以論罪科刑固非無見，惟：I原判決並無任何積極證
    據足證溫宏銀亦係本件之共同正犯，原判決仍認定其為共同
    正犯，即屬理由不備。II共犯鄧忠正雖供稱其於本件經查獲
    之前，業已解體過15輛之汽車，惟依現場所遺，僅附表貳所
    示車牌六面（三部汽車），是其此部分自白在附表貳所示車
    牌部分應認與事實相符，其餘部分既無任何資料可認定其車
    籍為何，即無從令被告亦於本案負此部分之刑責，原判決就
    此部分仍併入本件被告犯罪事實之中，亦有未洽，應以附表
    貳所列（已解體車三輛）及附表一所列（未解體車11輛）為
    正確，雖被告上訴意旨仍執前詞否認犯罪，並無可取，惟原
    判決既有上開可議之處，即無可維持，自應由本院予以撤銷
    改判，爰審酌被告被告與共犯等犯罪經周詳計劃，規模甚大
    ，所生危害非輕，於犯後飾詞狡辯，態度欠佳等一切情狀，
    量處如主文所示之刑，扣案如附表參所示之工具一批，為共
    同被告施良杰所有，供犯罪所用之物，已據鄧忠正於警訊時
    供明，併依法宣告沒收。
五、據上論結，應依刑事訴訟法第369條第1項前段、第364條、
    第299條第1項前段，刑法第28條、第322條、第47條、第38
    條第1項第2款，判決如主文。
本案經檢察官丑○○到庭執行職務。
中　　華　　民　　國　　94　　年　　7 　　月　　19　　日
                刑事第六庭  審判長法　官　李　文　雄
                                  法　官　陳　嘉　雄
                                  法　官　劉　連　星
上列正本證明與原本無異。
如不服本判決應於收受送達後十日內向本院提出上訴書狀，其未
敘述上訴之理由者並得於提起上訴後十日內向本院補提理由書（
均須按他造當事人之人數附繕本）。
                                  書記官　陳　妙　瑋
中　　華　　民　　國　　94　　年　　7 　　月　　20　　日
附表壹：
編號  牌        號     車   型    所  有  人     失竊時間    失 竊 地 點
一、ＭＵ－八八一八號   賓士廠牌     丁○○        1.    台中市○○街十
    自用小客車                                    時      八號前
二、ＰＺ－三三五七號   賓士廠牌     丙○○        2.1.    台中市○村路與
    自用小客車                                    時      存中街口
三、ＯＱ－九二四三號   賓士廠牌     維也納實      1.17.    台中市○○路與
    自用小客車                      業有限公      時      五權路口
                                    司
四、Ｒ６－四五二六號   賓士廠牌     辰○○        2.1.    台中市○○路與
    自用小客車                                    ３時      美村路口
五、ＲＥ－八八八八號   賓士廠牌     王佑君        2.2.    台中市○○路與
    自用小客車                                    ○時      漢口路口
六、Ｇ８－一四九五號   賓士廠牌     子○○        1.    台中市○○路與
    自用小客車                                    時      精誠路口
七、ＯＪ－一三六八號   ＶＯＬＶＯ   億豐油漆      1.    台中市○○街二
    自用小客車                      工程行        ４時      五八號前
八、ＯＸ－六三四一號   三陽廠牌     乙○○        1.    台中市○○路四
    自用小客車                                    時      六二號前
九、Ｈ６－二七三一號   福特廠牌     癸○○        1.    台中市○○路與
    自用小客車                                    時      市○○○路口
十、ＯＢ－五九六二號   三菱廠牌     匯豐汽車      1.    台中市○○路附
    自用小客車                      公司          ７時      近
十一、Ａ８－三一六九號   豐田廠牌     周澋澐        1.    台中市○○路二
    自用小客車                                    ７時      段三一五巷三弄
                                                            三號前
附表貳：
編號  失  竊  物  品   車   型     所 有  人     失竊時間    失 竊 地 點
一、ＭＰ－七二三五號   速霸路廠牌   謝燕居        1.    台中市○○○路
    號牌二面                                      ７時      二段一八五號前
二、Ｒ５－六六七八號   日產廠牌     秀傳醫院      1.14.    台中市○○路中
    號牌二面                                      時      正國小前
三、ＵＫ－○八一九號   喜    美     庚○○        87.1.23   台中市○○路
    號牌二面                                      16時      四段49號
附表參：
編號  工  具  名  稱
一、  燒焊工具乙炔一組
二、  鐵鎚一支
三、  螺絲起子二支
四、  梅花活動扳手五支
五、  尖嘴鉗一支
六、  斜口鉗一支　　　　　　　　　　　　　　　　　Ｉ
